最高法院刑事判決　　　　　　　　　　　　　　　九十一年度台上字第三八六四號
　　上　訴　人　台灣高等法院檢察署檢察官
　　被　　　告　乙○○
　　　　　　　　甲○○
右上訴人因被告等違反商業會計法案件，不服台灣高等法院中華民國八十九年四月二
十五日第二審判決（八十九年度上訴字第一０七０號，起訴案號：台灣板橋地方法院
檢察署八十八年度偵字第四二四六號），提起上訴，本院判決如左：
    主  文
上訴駁回。
    理  由
按刑事訴訟法第三百七十七條規定：上訴於第三審法院，非以判決違背法令為理由，
不得為之。是提起第三審上訴，應以原判決違背法令為理由，係屬法定要件，如果上
訴理由書狀未依據卷內訴訟資料，具體指摘原判決不適用何種法則或如何適用不當，
或所指摘原判決違法情事，顯與法律規定得為第三審上訴理由之違法情形，不相適合
時，均應認其上訴為違背法律上之程式，予以駁回。本件原判決依憑被告乙○○、甲
○○之自白，巨懋工程企業有限公司（下稱巨懋公司）與甲○○之承攬契約書、巨懋
公司估價單、請款單、甲○○之薪資扣繳暨免扣繳憑單等證據，認定被告等有其事實
欄所載之犯行。對於被告等所為工程界對轉包工程而無公司行號之小包商，一向都以
領取薪資之方式登帳報稅，應非不法等辯解，認不足採信，亦依調查所得證據，詳予
指駁及說明。因將第一審諭知無罪之判決撤銷，改判均論處被告二人共同商業負責人
，以明知不實之事項，而填製會計憑證罪刑（各處罰金新台幣五萬元）。上訴意旨略
謂：原判決未具體指明何人係填製該會計憑證之行為人，未說明被告二人間有如何之
犯意聯絡，且乙○○於審理中或稱其係請胡靜華會計師處理報稅事宜，或謂於民國八
十七年間由記帳業者代為申報等語，所言是否屬實，攸關犯罪時間、手法、共犯人數
及有無利用不知情之第三人實施犯罪，原審均未加調查審認，有判決理由不備、矛盾
及應於審判期日調查之證據未予調查之違法云云。惟犯罪時間、地點、方法及犯罪行
為人等有關犯罪事實之認定，乃事實審法院之職權，如原判決犯罪事實欄之記載，已
足特定其犯罪事實而合於該罪之構成要件時，即不得指為違法，而據為上訴第三審之
理由。本件原判決於事實欄內確認被告等於八十六年間，明知甲○○與巨懋公司為承
攬關係，猶基於共同之犯意，填載甲○○向巨懋公司領取薪資等內容不實之會計憑證
等情，就犯罪時間、方法、犯罪行為人及共犯人數等，均已記載，無礙於犯罪同一性
之辨別，且於理由欄內敘明所憑之證據與認定之理由，顯無上訴意旨所指之違法情事
。又原判決並未認定被告等為間接正犯，且乙○○是否利用不知情之第三人填載該會
計憑證，亦與判決結果無影響，尚非屬應於審判期日調查之證據範圍，自須受刑事訴
訟法第三百八十條之限制。上訴意旨，置原判決明確論斷於不顧，漫指原判決理由不
備、矛盾及調查職責未盡，自非適法之第三審上訴理由。應認其上訴違背法律上之程
式，予以駁回。
據上論結，應依刑事訴訟法第三百九十五條前段，判決如主文。
中      華      民      國    九十一    年      七      月     十一     日
                              最高法院刑事第十二庭
                                  審判長法官  張  淳  淙
                                        法官  蘇  振  堂
                                        法官  張  春  福
                                        法官  呂  丹  玉
                                        法官  陳  世  雄
      右正本證明與原本無異
                                              書  記  官
中      華      民      國    九十一    年      七      月     十八     日
